【裁判字號】    98,交聲,169
【裁判日期】    981231
【裁判案由】    違反道路交通管理處罰條例聲明異議
【裁判全文】
臺灣苗栗地方法院交通事件裁定         98年度交聲字第169號
原處分機關  交通部公路總局苗栗區監理所苗栗監理站
異  議  人
即受處分人  甲○○
上列異議人即受處分人因違反道路交通管理處罰條例案件，對於
原處分機關於98年6 月1 日竹監苗字第裁54-F00000000號裁決書
之處分不服（原舉發案號：苗栗縣警察局苗縣警交字第F0000000
0號），聲明異議，本院裁定如下：
    主  文
原處分撤銷。
甲○○不罰。
    理  由
一、原處分意旨略以：異議人即受處分人甲○○於民國98年4 月
    2 日17時41分許，駕駛車號901-TL號自用大貨車車，行經苗
    栗縣通宵鎮台一線131K與台61線路口，因駕車肇事致人受傷
    而逃逸，為苗栗縣警察局通宵分局埔口派出所員警於同年月
    7 日填掣苗縣警交字第F00000000 號舉發違反道路交通管理
    事件通知單（下稱舉發單）舉發，嗣異議人於同年5 月2 日
    提出陳述，經函請原舉發單位調查結果，仍認其有前揭違規
    行為，乃依道路交通管理處罰條例第62條第4 項及第67條之
    規定，裁處異議人罰鍰新臺幣（下同）6,000 元及吊銷駕駛
    執照，1 年內禁考。
二、聲明異議意旨略以：異議人係依據燈號指示沿台一線往北直
    行而左轉西濱道路引道，而乙○○先生則在逆向車道與異議
    人同向往北，因乙○○行駛於逆向車又闖紅燈，故發生事故
    ，但其僅手部輕微擦傷，異議人因駕駛大貨車而無從感覺事
    故發生，進而未下車查看，因此，異議人並無故意逃逸等語
    。
三、按犯罪事實應依證據認定之，無證據不得認定犯罪事實；不
    能證明被告犯罪或其行為不罰者，應諭知無罪之判決；刑事
    訴訟法第154條第2項、第301條第1項分別定有明文。又認定
    不利於被告之事實，須依積極證據，苟積極證據不足為不利
    於被告事實之認定時，即應為有利於被告之認定，更不必有
    何有利之證據；認定犯罪事實所憑證據，雖不以直接證據為
    限，間接證據亦包括在內，然而無論直接或間接證據，其為
    訴訟上之證明，須於通常一般之人均不致有所懷疑，而得確
    信其為真實之程度者，始得據為有罪之認定；最高法院30年
    上字第816 號及76年台上字第4986號判例意旨可資參照。再
    道路交通管理處罰條例第89條規定，法院受理有關交通事件
    ，準用刑事訴訟法之規定，上開說明自亦適用於交通聲明異
    議案件。而道路交通管理處罰條例第62條第4 項汽車駕駛人
    駕駛汽車肇事致人受傷而逃逸之規定，需行為人知悉或認識
    其有肇事致人受傷之事實，仍基於逃逸之意思故為逃逸之行
    為始足當之，如行為人就車禍是否造成對方受傷之情認知不
    清，復以為取得對方之諒解而行離去，縱行為人未待警方或
    救護人員到場，亦與肇事逃逸之構成要件有間，而無構成該
    條項違規行為之餘地。
四、經查：
(一)、異議人於98年4 月2 日17時41分許，駕駛車號901-TL號自用
    大貨車，行經苗栗縣通宵鎮台一線131K與台61線路口時，與
    乙○○騎乘之三輪自行車發生擦撞，致乙○○受有右手臂撕
    裂之傷害，嗣經乙○○前往警局報案，警方乃以異議人肇事
    致人受傷逃逸為由開單舉發，交通部公路總局苗栗區監理所
    苗栗市監理站（下稱苗栗市監理站）於同年6 月1 日以竹監
    苗字第裁54-F00000000號裁決書裁處異議人罰鍰6,000 元並
    吊銷駕駛執照，1 年內禁考等情，業經異議人於異議狀上載
    明，並有舉發單及裁決書各1 份在卷可證。
(二)、異議人因上開車禍案件，經警方以異議人涉犯刑事肇事逃逸
    罪嫌移送臺灣苗栗地方法院檢察署檢察官偵查（該署98年度
    偵第2587號案件），同署檢察官傳訊乙○○作證，依證人乙
    ○○證稱：「我是被大卡車駕駛座的左後方撞到，右手手把
    被撞，我的右手背有受傷」等語（見臺灣苗栗地方法院檢察
    署98年度偵字第2587號偵查卷【下稱偵查卷】第35- 36頁）
    ；又證人乙○○於本院調查時證稱：「（你車禍當時是騎三
    輪車逆向行駛？）是。」、「（當時對方有撞到你？）是。
    」、「（撞到你哪裡？）撞到右手而已。」、「（他的車子
    是何處撞到你？）車後面。」、「（是擦撞還是用力的撞？
    ）擦撞。」、「你認為異議人是故意要撞你的嗎？）不是故
    意的。」、「（你認為異議人是故意逃逸嗎？還是異議人不
    知情？）不是。」等語；與證人即警員吳漢仁具結證稱：「
    （提示本院卷第23-2 7頁，這是案發後兩車撞擊的痕跡嗎？
    ）是的。」、「（撞擊的部位在何處？）調閱監視器的畫面
    ，是異議人左後車身撞擊三輪車的右側車把。但是我去現場
    勘驗的結果，三輪車右手把手有擦撞的痕跡。大貨車無明顯
    的擦撞痕跡。」、「（異議人到案時，態度如何？）他說他
    不知道。」、「（監視器中異議人撞擊後，有無加速逃逸，
    還是以正常速度行駛？）正常速度行駛，沒有加速。」等語
    ( 見本院98年12月30日訊問筆錄) ，均與異議人上開所辯大
    致相符。
(三)、另審視上開偵查卷第23頁至第27頁之乙○○之三輪自行車照
    片，發現其右手把受損情形並非嚴重，另異議人駕駛之自用
    大貨車之車輛照片，其大貨車左後側車身並未發現有擦撞之
    痕跡等情，是兩車縱使有擦撞，但異議人所駕駛之大貨車重
    量甚重及長度甚長，且車窗高度高於乙○○所騎乘之三輪車
    ，反之乙○○三輪車較輕較小，則被告於肇事時，能否清楚
    發現告訴人之三輪車經過及察覺兩車有撞擊等節，顯非無疑
    ，另本件送鑑定後，台灣省竹苗區車輛行車事故鑑定委員會
    出具之鑑定意見書結論為：「伍、肇事分析：二、佐證資料
    ：依據應訊筆錄、現場圖及照片研判；5 、綜合上述，研判
    楊車因逆向行駛且在左轉時相未注意車前狀況，與依據號誌
    指示左轉之彭車左側車斗發生撞擊，導致車禍之發生，確屬
    不當。而彭車在左轉時相依號誌指示左轉往台一線通宵連絡
    道，突遇楊車自左側逆向駛至，實難加以防範。又彭員到會
    說明時稱完全沒看見左側有腳踏車過來，且大貨車左轉時，
    目光應先看到對向有無直行車闖入，在看西濱公路方向之前
    方狀況，較不易發現左側逆向駛至之腳踏車，而且大貨車後
    車斗掃到腳踏車也沒什麼感覺，尚難認定彭車有肇事逃逸之
    嫌。」等語（參見偵查卷第69至73頁），而臺灣苗栗地方法
    院檢察署檢察官於異議人所涉及上開肇事逃逸之公共危險案
    件偵查後，亦認該案查無其他積極證據，足資認定異議人上
    開肇事逃逸罪嫌不足，而對異議人不起訴處分，有臺灣苗栗
    地方法院檢察署檢察官98年偵字第2587號不起訴處分書附卷
    足參，且經本院調閱上開偵查卷證查證無訛，是被告所辯不
    知道有擦撞告訴人之三輪車，並非故意逃逸等情節，應堪採
    信。
(四)、本件既查無異議人有如原處分機關所認定之肇事致人受傷而
    逃逸之違規事實，而無法確信異議人確有該當於道路交通管
    理處罰條例第62條第4 項之構成要件事實，依前揭說明，即
    應為有利於異議人之認定，原處分機關遽對異議人裁罰，容
    有未洽。從而，本件異議為有理由，原處分應予撤銷，另為
    異議人不罰之諭知。
五、據上論斷，應依道路交通案件處理辦法第20條，裁定如主文
    。
中    華    民    國    98    年    12    月    31    日
                    交通法庭  法  官  周 靜 妮
上正本證明與原本無異。
如不服本裁定，應於收受送達後5 日內，向本庭提出抗告。
                              書記官  巫    穎
中    華    民    國    98    年    12    月    31    日

司法院資訊處製作；財團法人民間司法改革基金會備份。
